臺灣臺南地方法院刑事判決　　　　　　　 94年度訴字第265號
公　訴　人　臺灣臺南地方法院檢察署檢察官
被　　　告　丙○○　男63歲.
　　　　　　　　　　　號
指定辯護人　本院公設辯護人　甲○○
上列被告因殺人未遂案件，經檢察官提起公訴（九十三年度偵字
第一一一七二號)，本院判決如下：
    主  文
丙○○傷害人之身體，處有期徒刑伍月，如易科罰金以參佰元折
算壹日。緩刑參年。扣案柴刀壹把沒收。
    事  實
一、丙○○與己○○係鄰居關係，於民國（下同）九十三年九月
    十二日上午十一時三十五分許，在台南縣關廟鄉○○村○○
　　路七十三巷三十八弄五號己○○住處前，丙○○因不滿其所
  　飼養之小狗遭己○○持掃把毆打，丙○○一時氣憤，基於傷
    害之犯意，返回其住處拿取全長四十四點五公分、木質握把
    、鐵質刀部（十九點五公分），呈彎月形之鋒利柴刀一把，
    單手握刀高舉過頭走向己○○，己○○見狀即衝上前去搶奪
    柴刀，二人拉扯間雙雙倒臥地上，並在地上繼續爭搶柴刀，
    期間丙○○仍持續揮舞柴刀，致使己○○受有頭部後枕部撕
　　裂傷（二公分）、左肩撕裂傷（二公分）、左手撕裂傷（二
  　公分）、左手掌虎口撕裂傷（七公分）之傷害，嗣二人起身
    後，丙○○並揚言「你還要再來嗎，你脖子給我抬高一點」
　　等語，己○○隨即趁隙逃回自己住處內，丙○○亦持柴刀返
　　回其住處。旋經警據報前往上址查獲，並由丙○○自行交出
  　上述柴刀一把扣案。
二、案經己○○訴由臺南縣警察局歸仁分局報告臺灣臺南地方法
    院檢察署檢察官偵查起訴。
    理  由
甲、程序部分：
一、按被告以外之人於審判外之言詞或書面陳述，除法律有規定
    者外，不得作為證據。刑事訴訟法第一百五十九條第一項定
    有明文。本件告訴人己○○及證人戊○○○之警詢筆錄，乃
    被告以外之人於審判外之言詞陳述，依上開規定，無證據能
    力，不得作為證據。
二、次按證人、鑑定人依法應具結而未具結者，其證言或鑑定意
    見，不得作為證據。刑事訴訟法第一百五十八條之三定有明
  　文。本件告訴人己○○及證人戊○○○於檢察官偵訊時並未
    具結，故該二人在未經具結所為不利於被告之偵訊筆錄，依
    上開規定不得作為證據。
乙、實體部分：
一、上揭事實，業據被告丙○○坦承不諱，核與告訴人己○○指
    訴之情節部分相符，而與證人乙○○於本院審理中證述之情
    節相符，另告訴人係受有頭部後枕部撕裂傷（二公分）、左
　　肩撕裂傷（二公分）、左手撕裂傷（二公分）、左手掌虎口
  　撕裂傷（七公分）之傷害，除有臺南市立醫院出具之診斷證
    明書乙紙在卷可稽外，並經本院函請上開醫院就告訴人傷勢
    詳情函釋清楚，有該院九十四年四月十八日南市醫字第０九
    四００００二三七號函檢附之病歷影本一份、該院九十四年
    五月五日南市醫字第０九四００００二七一號函復之病情說
    明附卷可稽，其中病情說明中另載明「己○○於九十三年九
    月十二日至本院急診就醫，患者有下列傷處．．．．．，由
    傷口情形可知是由利器割傷，經傷口縫合處理後離院，病人
    於九十三年九月二十一日回診乙次」，此外，復有被告所有
    之柴刀一把扣案可資佐證，被告自白與調查所得事證相符，
    堪信為真實。本件事證明確，被告犯行足以認定，應依法論
    科。
二、核被告丙○○所為，係犯刑法第二百七十七條第一項之傷害
    罪。而公訴人認被告涉犯刑法第二百七十一條第二項、第一
    項殺人未遂罪嫌，無非係以：告訴人指稱被告持柴刀砍殺
    其頭部，幸經伊以手推擋被告持刀之手，才僅造成伊頭部後
    枕部二公分撕裂傷，而被告明知柴刀刀刃甚為鋒利，持以砍
    人身體要害之頭部極易造成死亡之結果，被告已造成告訴
    人上開傷勢後，尚且對告訴人揚言「你還要再來嗎，你脖子
    給我抬高一點」等情，告訴人受傷逃回家後，被告尚且持
    刀自後追趕至告訴人住處二樓樓梯處，因遭告訴人之母戊○○○出面阻止，才罷手返回其住處等情。公訴人因而認為被
    告確有殺人故意等語。惟按殺人未遂與傷害之區別，本在行
    為人行兇之際，是否存有殺害被害人之意為斷，然被告於攻
    擊被害人之際，是否具有殺人之故意，本係其內心想法，若
    非被告自白，外人無從窺知，通常僅能由被告行為動機、原
    因，行諸於外之客觀行為及行為當時相關情狀，綜合而為認
    定，而受傷處所是否致命部位，及傷痕之多寡、輕重如何，
    僅係供認定有無殺意參考之一，自不得僅以此即為區別殺人
    未遂與傷害之絕對標準，最高法院十九年上字第七一八號著
    有判例可資參照。經查：
  告訴人雖於警詢、偵查及本院審理中均指稱：被告持刀砍伊
    頭部，是伊用手去撥，且撥到被告持刀的右手，才僅造成後
    腦部被柴刀削到云云，惟扣案柴刀經審理中當庭勘驗結果：
    扣案刀械為鐮刀外形，木質握把，鐵質彎月型刃部，握把長
    度二十五公分，鐵質刃部最高點到木質握把處約十九點五公
    分，刃部鋒利，其上仍沾有血跡。此有勘驗筆錄附於審理筆
    錄可憑，是扣案柴刀甚為鋒利無疑，而被告雖已六十三歲，
    但視之身體外觀，乃強健之人，如被告持上開鋒利且呈彎月
    型之柴刀猛力遭告訴人頭部砍下，縱然被告訴人稍為撥擋到
    ，但本案告訴人頭部既受有外傷，顯見告訴人之撥擋僅能抵
    消部分下殺力道，而未能改變柴刀砍下之路徑，則以柴刀之
    鋒利、前端又呈彎月形狀，如由上朝下砍殺，縱被抵消部分
    力道，亦不可能僅造成告訴人頭部後枕部二公分撕裂傷之傷
    勢而已，告訴人所述，已有可疑。且本案目擊證人即雙方之
    鄰居乙○○於偵查中即結證稱：「被告拿鐮刀出來，告訴人
    衝出去抓住被告的手，二人拉扯就在地上打滾」等語（詳九
    十三年十一月十二日偵訊筆錄），其又於本院審理中到庭結
    證稱：「丙○○一隻手拿一支刀子，高舉過頭，己○○看到
    他拿刀子，就將打狗的掃把丟在地上衝過去，兩手握住丙○○拿刀的手，接著他們二人就在地上打滾」等語（詳本院九
    十四年六月二日審判筆錄），證人乙○○前後證詞一致，又
    與被告所述相符，且其與雙方均為鄰居關係，由其作證過程
    中所述，其與雙方交情均屬平淡，應無偏袒任何一方之虞，
    故證人乙○○之證詞應與事實相符，而可採信，告訴人指稱
    被告持柴刀砍殺伊頭部云云，應係事後誇大渲染之詞，無可
    置信至明。
　被告既未持刀砍殺告訴人頭部，則縱然二人在地上爭搶柴刀
  　起身後，被告有揚言「你還要再來嗎，你脖子給我抬高一點
    」等語，衡諸常情，亦屬打架雙方常見之叫罵之詞，不足以
    認定被告因此即有殺人犯意，應係不言自明之理。
  至於告訴人雖於本院審理時證稱：伊受傷後衝回住家，被告
    仍持刀追趕並追至伊住處二樓云云（詳同上日審判筆錄），
    然被告於警詢中已陳稱當天並未進入告訴人屋內。於偵查中
    亦供稱：「告訴人跑回家，我也就回家」等語。況且證人乙○○證稱：「我沒有看到丙○○追己○○，我有聽到己○○
    爬上樓梯的氣喘聲，如果丙○○有追的話，應該他媽媽有聲
    音出來（即指己○○媽媽會出聲阻止），．．．我先聽到己○○跑上二樓的聲音，再看到丙○○進自己的家門，兩者差
    不多同一時間」等語（詳同上日審判筆錄），其證詞核與被
    告供稱未追至告訴人家中相符，故告訴人上開被告持刀追趕
    至伊家中云云，並非實情。
  而證人即告訴人之母戊○○○雖於本院審理中到庭作證，然
    其證詞有反覆不一情形，例如其證稱「被告刀子拿高高的，
    就殺下去了」；又稱「被告是躺在地上時砍的，當時我兒子
    壓在被告的上方」，證稱「被告追到我家二樓廚房，我們二
    人（指伊和被告）都沒有說話」；又稱「我問他為何要殺我
    兒子」云云，顯見其無法確實陳述親身經歷之事實，其證詞
    自無從採為本案之證據，附此敘明。
  綜上所述，公訴人認被告有殺人故意之依據均不足採為不利
    於被告之論述，已如前述，而被告雖有持刀傷害告訴人之行
    為，然本案係起因於告訴人毆打被告所飼養之狗，衡諸常情
    ，被告或因護狗而有反擊過當情事，惟尚不致蓄意致人於死
    ，因此被告應無殺人之動機，且客觀情狀亦無法證明被告有
    殺人犯意。是被告辯稱：並非基於殺人之故意傷害告訴人等
    語，應可採信，從而，公訴人認被告涉有刑法第二百七十一
    條第一項、第二項之殺人未遂罪嫌，尚有未洽，惟起訴事實
    相同，爰依法變更起訴法條。
三、爰審酌被告素行良好，並無前科，因小事引發之爭端，即持
    鋒利柴刀找告訴人理論，並因此造成告訴人受傷，案發後未
    與告訴人達成和解，其犯罪之手段有相當危害性，然犯罪後
    坦承犯行之態度等一切情狀，量處如主文所示之刑，並諭知
    易科罰金之折算標準，以資懲儆。末查，被告前未曾受有期
    徒刑以上刑之宣告，有臺灣高等法院被告全國前案紀錄表在
    卷可參，其因一時衝動致罹刑典，經此教訓後，應知所警惕
    ，信無再犯之虞，本院因認所宣告之刑以暫不執行為適當，
    然應予較長之改過遷善期間，因此併諭知緩刑三年，以勵自
    新。至於扣案之柴刀一把，係被告所有供犯罪所用之物，業
    據被告供明在卷，爰依刑法第三十八條第一項第二款宣告沒
    收。
據上論斷，應依刑事訴訟法第二百九十九條第一項前段、第三百
條、刑法第二百七十七條第一項、第四十一條第一項前段、第七
十四條第一款、第三十八條第一項第二款、罰金罰鍰提高標準條
例第一條前段、第二條，判決如主文。
本案經檢察官丁○○到庭執行職務。
中　　華　　民　　國　　94　　年　　6　　月　　27　　日
　　　　　　　　　刑事第三庭  審判長法　官　陳欽賢
　　　　　　　　　　　　　　　　　　法　官  莊玉熙
　　　　　　　　　　　　　　　　　　法　官　黃光進
以上正本證明與原本無異。
如不服本判決，應於判決送達後10日內，向本院提出上訴狀。
　　　　　　　　　　　　　　　　　　書記官　黃子起
中　　華　　民　　國　　94　　年　　6　　月　　27　　日
附錄法條：
刑法第277條
傷害人之身體或健康者，處三年以下有期徒刑、拘役或一千元以
下罰金。
犯前項之罪因而致人於死者，處無期徒刑或七年以上有期徒刑；
致重傷者，處三年以上十年以下有期徒刑。
